【裁判字號】    98,訴,726
【裁判日期】    981120
【裁判案由】    殺人未遂
【裁判全文】
臺灣桃園地方法院刑事判決               98年度訴字第726號
公  訴  人  臺灣桃園地方法院檢察署檢察官
被      告  乙○○
                    (現羈押於臺灣桃園監獄 )
選任辯護人  張藝騰律師
上列被告因殺人未遂案件，經檢察官提起公訴（98年度偵字第
12032號），本院判決如下：
    主  文
乙○○殺人未遂，累犯，處有期徒刑陸年陸月。
    事  實
一、乙○○曾因傷害致死案件，經臺灣高等法院以82年度上訴字
    第5019號判決判處有期徒刑12年，於民國82年12月10日入監
    服刑，87年9 月10日因假釋中付保護管束出監，嗣於假釋期
    間再犯公共危險案件，經撤銷假釋後於91年2 月5 日入監執
    行殘刑，並於民國97年1 月7 日甫執行完畢。猶不知悔改，
    因前與甲○○發生口角衝突，懷恨在心，乃基於殺人之犯意
    ，於98年6 月1 日晚上7 時50分許，在桃園縣大溪鎮○○路
    ○ 段469 巷35號前，見甲○○迎面走來，竟返家拿取菜刀1
    把，自甲○○背後，對甲○○斥喝稱：「幹！給你死！」，
    隨即手持菜刀朝甲○○頭部、臉部砍殺6 刀、手部砍殺1刀
    ，致甲○○受有上唇深部撕裂傷9 公分、面部雙側顴骨深部
    撕裂傷（右側6 公分、左側15公分）、左前額深部撕裂傷4
    公分、左側頭皮及枕部頭皮多發性撕裂傷、顴股骨折合併氣
    腦症、部分牙齒斷裂等傷害，隨即逃離現場，並丟棄該把菜
    刀，嗣經現場民眾報警並將甲○○送醫急救，始倖免於難。
二、案經甲○○訴由桃園縣政府警察局大溪分局報告臺灣桃園地
    方法院檢察署檢察官偵查起訴。
    理  由
一、按被告以外之人於審判外之言詞或書面陳述，除法律有規定
    者外，不得作為證據，刑事訴訟法第159條第1項固有明文。
    惟被告以外之人於審判外之陳述，經當事人於審判程序同意
    作為證據，法院審酌該言詞陳述或書面陳述作成時之情況，
    認為適當者，亦得為證據；當事人、代理人或辯護人於法院
    調查證據時，知有上開刑事訴訟法第159條第1項不得為證據
    之情形，而未於言詞辯論終結前聲明異議者，視為有前項之
    同意，刑事訴訟法第159 條之5 亦有明文。經查，本案認定
    事實所引用之本件卷內所有卷證資料（包含人證與文書證據
    、物證等證據），並無證據證明係公務員違背法定程序所取
    得，且被告於本院審理時對本院提示之卷證均未爭執其證據
    能力，且卷內之文書證據，亦無刑事訴訟法第159 條之4 之
    顯有不可信之情況與不得作為證據之情形，從而，依刑事訴
    訟法第159 條至159 條之5 之規定，本案以下認定事實所引
    用之證據（包含人證與文書證據、物證等證據），均有證據
    能力，合先敘明。
二、訊據被告乙○○對上開犯罪事實坦承不諱，核與被害人甲○
    ○、證人丙○○、范金國分別於警詢、偵查之證述相符，並
    有國軍桃園總醫院急診病歷、診斷證明書、急診護理紀錄單
    、住院病歷、出院病歷摘要、現場監視器翻拍照片6 張、現
    場照片4 張附卷可稽，是被告自白核與事實相符，應堪採信
    。按殺人未遂罪與傷害罪之區別，應以有無殺意，即其下手
    加害時有無死亡之預見為斷，其受傷之多寡，是否致命部位
    ，雖可藉為認定有無殺意之心證，且為重要之參考資料，惟
    非判斷二罪間之絕對標準，仍須斟酌當時客觀環境及其他具
    體情形加以判斷；又刑法上殺人罪與傷害人致死罪之區別，
    本視加害人有無殺意為斷，被害人所受之傷害程度，固不能
    據為認定有無殺意之唯一標準，加害人之下手情形如何，於
    審究犯意方面，仍不失為重要參考資料，另犯罪之故意，祇
    須對於犯罪事實有所認識而仍實施為已足，最高法院十九年
    上字第七一八號、二十年非字第一０四號、三十年上字第二
    六七一號、四十七年台上字第一三六四號分別著有判例可資
    參照。查本件被告所用以砍殺被害人甲○○之凶器，經本院
    當庭勘驗案發現場之監視器畫面，認以被告持握該凶器之手
    勢及該凶器有握柄、刀刃之情狀，應為菜刀，並有內政部內
    政部警政署刑事警察局刑鑑字第0980137048號函所附之解析
    畫面在卷可稽，業經被告本院庭訊時自陳：「（當時所持之
    刀械為何人所有？後來的去向？）是我去家裡拿的，家裡的
    刀子，刀子隨手就丟掉，丟在哪裡我不知道，刀子好像是菜
    刀」等語甚詳，堪認被告當時所持之凶器確為菜刀，若非正
    當使用將對人生命產生危害，且人體之頭部及臉部均屬重要
    器官，若以刀器砍傷頭部或臉部，均足以令人因頭部重創、
    傷及腦部或失血過多而死亡，此亦為一般人均知悉之常識，
    被告當無不知之理，而其卻朝被害人甲○○頭部、臉部砍去
    ，而使甲○○受有如犯罪事實所述之傷害，足認被告於案發
    當時確有殺害被害人之犯意甚明。是本件事證明確，被告殺
    人未遂犯行應堪認定，應予依法論科。
三、核被告所為，係犯刑法第271 條第2 項、第1 項之殺人未遂
    罪。而被告前於82年間因傷害致死案件，經本院以82年度重
    訴字第12號判處有期徒刑12年，經臺灣高等法院於82 年8月
    19日以82年度上訴字第5019號駁回上訴後確定，甫於97年1
    月8 日縮刑期滿執行完畢出監等情，有卷附臺灣高等法院被
    告前案紀錄表一份可按，其於有期徒刑執行完畢後，五年內
    故意再犯本件有期徒刑之罪，為累犯，應依法加重其刑。爰
    審酌被告僅因與被害人素有嫌隙，致生口角，竟萌殺人之惡
    念，趁被害人迎面走來之際，即以菜刀重砍被害人頭部、臉
    部，手段甚為兇殘，惡性亦甚重大，惟念其行兇後尚能幡然
    悔悟、犯罪動機、目的、手段、生活狀況及智識程度等一切
    情狀，量處如主文所示之刑。至被告所持砍殺被害人之菜刀
    乙把，並未扣案，且據被告陳明業已丟棄在卷，無證據證明
    尚仍存在，爰不為沒收之諭知，附此敘明。
據上論斷，應依刑事訴訟法第二百九十九條第一項前段，刑法第
二百七十一條第二項、第一項、第四十七條第一項，判決如主文
。
本案經檢察官王碩志到庭執行職務。
中    華    民    國    98    年    11    月    20    日
                  刑事第十庭審判長 法  官  江德民
                                   法  官  華奕超
                                   法  官  黃鏡芳
以上正本證明與原本無異。
如不服本判決應於收受判決後10日內向本院提出上訴書狀，並應
敘述具體理由。其未敘述上訴理由者，應於上訴期間屆滿後20日
內向本院補提理由書( 均須按他造當事人之人數附繕本) 「切勿
逕送上級法院」。
                                   書記官  劉玉梅
中    華    民    國    98    年    11    月    20    日
附論罪科刑法條：
中華民國刑法第271條
（普通殺人罪）
殺人者，處死刑、無期徒刑或 10 年以上有期徒刑。
前項之未遂犯罰之。
預備犯第 1 項之罪者，處 2 年以下有期徒刑。


司法院資訊處製作；財團法人民間司法改革基金會備份。
